臺灣臺東地方法院刑事判決
110年度訴字第144號
公  訴  人  臺灣臺東地方檢察署檢察官
被      告  楊東洋


指定辯護人  王丕衍律師
上列被告因違反毒品危害防制條例等案件，經檢察官提起公訴（
110年度偵字第2625、2877號、毒偵字第565號），本院判決如下
：
    主  文
楊東洋犯如附表一各編號主文欄所示之罪，各處如附表一各編號
主文欄所示之刑及沒收；又犯藥事法第八十三條第一項之轉讓禁
藥罪，處有期徒刑參月。扣案之如附表二編號一、四至五所示之
物，均沒收之；又施用第二級毒品，處有期徒刑貳月，如易科罰
金，以新臺幣壹仟元折算壹日。扣案之如附表二編號二至五所示
之物，均沒收之。如附表一各編號主文欄所示之罪部分，應執行
有期徒刑陸年。
    事  實
一、楊東洋明知甲基安非他命屬毒品危害防制條例規定之第二級
    毒品，依法不得販賣及持有，竟基於意圖營利而販賣第二級毒
    品甲基安非他命之各別犯意，分別於如附表一各編號所示之
    時間、地點，以如附表一各編號所示之交易方式，販賣如附
    表一各編號所示之甲基安非他命數量與徐惠章、許恒誠。
二、楊東洋明知甲基安非他命屬毒品危害防制條例規定之第二級
    毒品，且屬藥事法規定之禁藥，未經許可不得轉讓及持有，
    仍基於轉讓禁藥即第二級毒品甲基安非他命之犯意，先持如
    附表二編號1所示之物，以通訊軟體LINE與易永元連絡後，
    於民國110年5月初之某日某時許，在其臺東縣○○市○○路0段0
    0號住處，持如附表二編號4至5所示之物，將內含0.2至0.3
    公克之甲基安非他命之玻璃球1個（未扣案），無償轉讓與
    易永元1次。
三、楊東洋明知甲基安非他命屬毒品危害防制條例規定之第二級
    毒品，依法不得施用及持有，仍基於施用第二級毒品甲基安
    非他命之犯意，於110年8月17日凌晨某時許，在其臺東縣○○
    市○○路0段00號住處，持如附表二編號2至5所示之物，以將
    甲基安非他命置入如附表二編號2所示之物後點火燒烤吸食
    其煙霧之方式，施用甲基安非他命1次。嗣經警於翌（18）
    日6時59分許，在其臺東縣○○市○○路0段00號住處持票搜索，
    扣得如附表二各編號所示之物，並於同日7時48分許採其尿液
    送驗，檢出安非他命、甲基安非他命陽性反應，始悉上情。
四、案經臺東縣警察局臺東分局報告臺灣臺東地方檢察署檢察官
    偵查起訴。
    理  由
壹、程序部分
一、查本案當事人及辯護人就下述被告楊東洋以外之人於審判外
    之陳述，於本院準備程序中均同意作為證據（本院卷第87頁
    ），於本院言詞辯論終結前均未聲明異議（本院卷第316至3
    30頁），經本院審酌各該證據方法作成時，尚無違法不當或
    證明力明顯過低之瑕疵，適宜為本案證據，是依刑事訴訟法
    第159條之5規定，均有證據能力。
二、查被告於107年間因施用毒品案件，經觀察、勒戒後認無繼
    續施用傾向而於108年5月13日執行完畢釋放，並經臺灣臺東
    地方檢察署檢察官以107年度毒偵字第665號不起訴處分確定
    乙節，有臺灣高等法院被告前案紀錄表在卷可稽（本院卷第
    303至309頁），是其於觀察、勒戒執行完畢釋放後3年內再
    為事實欄之施用毒品行為，已符合刑事追訴要件，合先敘
    明。
貳、實體部分
一、上揭犯罪事實，業據被告於警詢、偵查、本院訊問、準備程
    序及審理中坦承不諱（偵一卷第234至241頁、第269至273頁
    、第288至289頁、第333至337頁，本院卷第30頁、第83、85
    頁、第212至215頁、第257至263頁、第320至325頁），核與
    證人徐惠章、許恒誠、易永元於警詢及偵查中之證述大致相
    符（偵一卷第97至105頁、第125至135頁、第139至147頁、
    第183至189頁、第193至204頁、第219至229頁），並有通訊
    軟體LINE對話紀錄、通訊監察譯文、臺東縣警察局臺東分局
    搜索扣押筆錄及扣押物品目錄表、110年度毒品犯罪嫌疑人尿液
    採驗作業管制紀錄表（檢體編號：B080號）、慈濟大學濫用
    藥物檢驗中心110年9月2日慈大藥字第1100902005號函暨鑑
    定書附卷可佐（偵一卷第107至119頁、第153至155頁、第20
    5至211頁、第247至251頁，偵二卷第85至93頁），足認被告
    之任意性自白與事實相符而堪予採信。又被告於本院準備程
    序中自承：我將甲基安非他命拿回來給徐惠章、許恒誠後，
    會互相請吃甲基安非他命；我向上手買的毒品，有一部分賣
    給徐惠章、許恒誠，另一部分自行施用，自行施用的量差即
    為我賺得之利益等語（本院卷第158頁、第259至260頁），
    堪認被告如附表一各編號所示之行為，被告均獲得吸食甲基
    安非他命之利益而具營利之意圖。綜上所述，本案事證明確
    ，被告犯行堪以認定，應予論科。
二、論罪科刑
　㈠核被告如附表一各編號所為，均係犯毒品危害防制條例第4條
    第2項之販賣第二級毒品罪；事實欄所為，係犯藥事法第83
    條第1項之轉讓禁藥罪；事實欄所為，係犯毒品危害防制條
    例第10條第2項之施用第二級毒品罪。被告於販賣前、施用
    前持有毒品之低度行為，分別應為嗣後販賣、施用之高度行
    為吸收，而均不另論罪。至被告轉讓前持有甲基安非他命之
    行為，與轉讓行為同為實質上一罪之階段行為，高度之轉讓
    行為既已依藥事法加以處罰，依法律適用完整性之法理，其
    低度之持有甲基安非他命行為，自不能再行割裂適用毒品危
    害防制條例加以處罰，而藥事法對於持有禁藥之行為未設有
    處罰規定，故就被告轉讓前持有甲基安非他命之低度行為，
    不另予處罰。末如附表一各編號所示之行為與事實欄之行
    為間，犯意各別，行為互殊，應予分論併罰。
　㈡毒品危害防制條例第17條第2項減刑規定之適用
　⒈按行為人轉讓同屬禁藥之第二級毒品甲基安非他命（未達法
    定應加重其刑之一定數量）予成年人（非孕婦），依重法優
    於輕法之原則，擇較重之藥事法第83條第1項轉讓禁藥罪論
    處，如行為人於偵查及歷次審判中均自白，仍應適用毒品危
    害防制條例第17條第2項規定減輕其刑。但就量刑而言，在
    重法之法定最輕本刑較輕法之法定最輕本刑為輕時，如仍得
    在重法之最輕本刑以上、輕法之最輕本刑之下，量定其宣告
    刑，即有重法輕罰之不合理現象。因此，在別無其他減輕其
    刑事由時，量刑不宜低於輕法即毒品危害防制條例第8條第2
    項所規定之最低法定刑，以免科刑偏失，始符衡平（最高法
    院109年度台上字第4243號判決參照）。查被告於偵查及審
    判中均坦承事實欄之轉讓禁藥罪，此部分應依毒品危害防
    制條例第17條第2項規定，減輕其刑。
　⒉辯護人固主張附表一各編號部分亦有毒品危害防制條例第17
    條第2項之減刑適用。惟按行為人主觀上有無營利之意圖，
    乃販賣、轉讓毒品、為他人購買毒品而成立幫助施用毒品等
    犯罪之主要分際，亦為各該犯罪異其刑罰輕重之評價原因，
    屬販賣毒品犯罪之重要主觀構成要件事實，如被告或犯罪嫌
    疑人就販賣毒品犯罪之營利意圖未作供認，即難謂已就販賣
    毒品之犯行有所自白（最高法院109年度台上字第4986號判
    決參照）。經查，被告於偵查中前後供稱：「我沒有在賣我
    只是吸食。」、「（你有無從中獲利？）沒有」、「他們拿
    錢是叫我幫他們調東西，不是賣。……我沒有靠這個賺錢，只
    是因為吃這個沒辦法。我只是幫忙拿而已，我不承認販賣。
    」（偵一卷第271至273頁）；「對於販賣部分不同意。……不
    是他們跟我買的，我只是轉讓。」（偵一卷第288頁）；「
    （這次交易有無獲得利益？）沒有，我拿到多少錢就直接給
    許【恒】誠。」、「我不承認販賣。……我给【許恒】誠毒品
    沒有獲利，徐惠章可以幫我作證，我沒有獲利的意圖。」（
    偵一卷第335至337頁）被告於偵查中均未坦承有何營利之意
    圖，參諸上揭法律說明，自難認偵查中曾為自白而得依毒品
    危害防制條例第17條第2項減輕其刑。
　㈢附表一各編號部分，均裁量依刑法第59條酌減其刑
　⒈按刑法第59條規定犯罪之情狀可憫恕者，得酌量減輕其刑，
    其所謂「犯罪之情狀」，與同法第57條規定科刑時應審酌之
    一切情狀，並非有截然不同之領域，於裁判上酌減其刑時，
    應就犯罪一切情狀（包括第57條所列舉之10款事項），予以
    全盤考量，審酌其犯罪有無可憫恕之事由（即有無特殊之原
    因與環境，在客觀上足以引起一般同情，以及宣告法定低度
    刑，是否猶嫌過重等等），以為判斷（最高法院95年度台上
    字第6157號判決參照）。次按「犯罪後之態度」為科刑輕重
    應審酌事項之一，其就被告犯罪後悔悟之程度而言，包括被
    告在刑事訴訟程序中，於緘默權保障下所為之任意供述，是
    否坦承犯行或為認罪之陳述。除非有證據證明被告之自白或
    認罪係非出於悔悟提出者，否則祇須被告具體交代其犯行，
    應足以推認其主觀上係出於悔過之事實，是以被告自白或認
    罪，不惟可節省訴訟勞費，使明案速判，亦屬其人格更生之
    表徵，自可予以科刑上減輕之審酌（最高法院104年度台上
    字第1916號判決參照）。
　⒉觀諸毒品危害防制條例第4條第2項法文，於109年7月15日修
    正施行前法定最低刑度為「有期徒刑7年」，刑度已非謂不
    高，修正施行後提升為「有期徒刑10年」，刑罰更為嚴峻。
    同為觸犯上揭條文者，其原因動機不一，犯罪情節亦未必盡
    同，其所造成之危害社會程度自屬有異，法律科處此類犯罪
    ，所設之法定最低本刑卻相同，不可謂不重。爰審酌附表一
    各編號部分，被告交易之對象僅止2人，且交易對價與毒品
    重量亦非至鉅，與大量散布毒品之大盤、中盤毒販相較，情
    節顯然有間，再其於本院準備程序及審理中坦承犯行，得認
    屬其人格更生之表徵，綜上情節，本院認本案之法定最低刑
    度，與被告個案情節相秤仍有情輕法重之憾，在客觀上足以
    引起一般同情，爰均依刑法第59條規定減輕其刑。
　㈣本案未因被告之供述而查獲其他正犯或共犯，有臺東縣警察
    局110年11月3日信警偵字第1100032367號函、臺灣臺東地方
    檢察署110年12月6日東檢熙黃110偵2625字第1109016448號
    函、111年2月23日東檢熙黃110偵2625字第1119002586號函
    暨附件在卷可參（本院卷第75、99、223至234頁），是不得
    依毒品危害防制條例第17條第1項規定減免其刑，附此敘明
    。
　㈤爰以行為人之責任為基礎，審酌被告明知甲基安非他命屬毒
    品危害防制條例規定之第二級毒品，且屬藥事法規定之禁藥
    ，對人體健康戕害甚鉅，不得販賣、轉讓或持有，竟無視於
    我國政府禁絕毒害之堅定立場，任意販賣如附表一各編號所
    示重量之第二級毒品甲基安非他命與徐惠章、許恒誠牟利，
    又無償轉讓內含0.2至0.3公克之甲基安非他命之玻璃球與易
    永元1次，肇生他人施用毒品之來源，戕害國民身心健康，
    自己亦曾施用甲基安非他命1次，所為均應非難。復參以當
    事人及辯護人量刑之意見（本院卷第324至325頁），兼衡被
    告坦承犯行之態度，並其於本院審理中自述高中肄業之教育
    智識程度、前在廟裡幫忙、母親是出家人會給我零用錢、月
    收入約新臺幣（下同）7000元至1萬元、家庭經濟狀況是靠
    信徒供養點燈的收入、須扶養母親之家庭經濟狀況等一切情
    狀（本院卷第325頁），爰分別量處如主文所示之刑，施用
    第二級毒品罪部分並諭知易科罰金之折算標準。另思量如附
    表一各編號所示之罪間侵害法益相同、犯罪手段相類，交易
    對象易亦有重疊之情形，於定應執行刑時應予較大之折讓幅
    度，再綜合審慮各犯行間之時空密接程度、整體犯罪非難評
    價、罪數所反映被告之人格特性與犯罪傾向、數罪對法益侵
    害之加重效應及刑法之內部界限，爰依刑法第51條第5款規
    定之限制加重原則，量定如主文所示之應執行刑。
三、沒收
　㈠扣案之如附表二編號1至5所示之物，分屬被告所有供附表二
    各編號備註欄所示犯行所用之物，除事實欄犯行所用之物
    依刑法第38條第2項前段規定外，其餘犯行均應依毒品危害
    防制條例第19條第1項規定，於各對應之罪刑項下為沒收之
    諭知。至扣案之如附表二編號6所示之物，因與本案犯行無
    關，爰不為沒收之諭知；未扣案之玻璃球1個，雖係被告供
    事實欄犯行所用之物，惟既已轉讓證人易永元而非屬被告
    所有，難認合於刑法第38條第2項前段規定之要件，亦不為
    沒收或追徵之諭知，附此敘明。
　㈡另未扣案之線上遊戲「星城ONLINE」點數500點、500點、500
    點、現金500元，分屬被告附表一各編號販賣第二級毒品犯
    行所獲之犯罪所得，應依刑法第38條之1第1項前段、第3項
    規定，於上述各罪項下分別沒收之，於全部或一部不能沒收
    或不宜執行沒收時，追徵其價額。
據上論斷，應依刑事訴訟法第299條第1項前段，毒品危害防制條
例第4條第2項、第10條第2項、第17條第2項、第19條第1項，藥
事法第83條第1項，刑法第11條、第59條、第41條第1項前段、第
51條第5款、第38條第2項前段、第38條之1第1項前段、第3項，
判決如主文。
本案經檢察官陳金鴻提起公訴，檢察官林靖蓉到庭執行職務。
中　　華　　民　　國　　111 　年　　4 　　月　　20　　日
                  刑事第三庭  審判長法  官  吳宗航
                                    法  官  朱貴蘭
                                    法  官  李昆儒
以上正本證明與原本無異。
如不服本判決應於收受送達後20日內向本院提出上訴書狀，並應
敘述具體理由；其未敘述上訴理由者，應於上訴期間屆滿後20日
內向本院補提理由書（均須按他造當事人之人數附繕本）。「切
勿逕送上級法院」。告訴人或被害人對於本判決如有不服，請書
具不服之理由狀，請求檢察官上訴者，其上訴期間之計算係以檢
察官收受判決正本之日期為準。
                                    書記官  黃健豪
中　　華　　民　　國　　111 　年　　4 　　月　　20　　日
得於20日內上訴。
附錄本案論罪科刑法條全文
毒品危害防制條例第4條
製造、運輸、販賣第一級毒品者，處死刑或無期徒刑；處無期徒
刑者，得併科新臺幣3000萬元以下罰金。
製造、運輸、販賣第二級毒品者，處無期徒刑或10年以上有期徒
刑，得併科新臺幣1500萬元以下罰金。
製造、運輸、販賣第三級毒品者，處7年以上有期徒刑，得併科
新臺幣1000萬元以下罰金。
製造、運輸、販賣第四級毒品者，處5年以上12年以下有期徒刑
，得併科新臺幣500萬元以下罰金。
製造、運輸、販賣專供製造或施用毒品之器具者，處1年以上7年
以下有期徒刑，得併科新臺幣150萬元以下罰金。
前5項之未遂犯罰之。
藥事法第83條
明知為偽藥或禁藥，而販賣、供應、調劑、運送、寄藏、牙保、
轉讓或意圖販賣而陳列者，處7年以下有期徒刑，得併科新臺幣5
000萬元以下罰金。
犯前項之罪，因而致人於死者，處7年以上有期徒刑，得併科新
臺幣1億元以下罰金；致重傷者，處3年以上12年以下有期徒刑，
得併科新臺幣7500萬元以下罰金。
因過失犯第1項之罪者，處2年以下有期徒刑、拘役或科新臺幣50
0萬元以下罰金。
第1項之未遂犯罰之。
毒品危害防制條例第10條
施用第一級毒品者，處6月以上5年以下有期徒刑。
施用第二級毒品者，處3年以下有期徒刑。
附表一：　　
編號 對象 聯絡時間 交易 地點 毒品 　數量 交易方式 主文   交易時間     1 徐惠章 110年7月9日9時54分許至11時58分許 徐惠章臺東市○○街000號4樓之11租屋處 1小包 （約0.17公克） 楊東洋於左列之聯絡時間，持如附表二編號1所示之物，以通訊軟體LINE與徐惠章聯絡後，徐惠章將線上遊戲「星城ONLINE」點數500點（價值500元）轉移給被告之「挖歐硬」角色，被告再於左列之交易時間、地點，持如附表二編號4至5所示之物，將左列數量之甲基安非他命交付徐惠章。 楊東洋販賣第二級毒品，處有期徒刑伍年陸月。扣案之如附表二編號1、4至5所示之物，均沒收之。未扣案之線上遊戲「星城ONLINE」點數伍佰點，沒收之，於全部或一部不能沒收或不宜執行沒收時，追徵其價額。   110年7月9日12時30分許     2  110年8月5日11時15分許至12時36分許  1小包（約0.1公克） 楊東洋於左列之聯絡時間，持如附表二編號1所示之物，以通訊軟體LINE與徐惠章聯絡後，被告先於左列之交易時間、地點，持如附表二編號4至5所示之物，將左列數量之甲基安非他命交付徐惠章，徐惠章再將線上遊戲「星城ONLINE」點數500點（價值500元）轉移給被告之「挖歐硬」角色。 楊東洋販賣第二級毒品，處有期徒刑伍年陸月。扣案之如附表二編號1、4至5所示之物，均沒收之。未扣案之線上遊戲「星城ONLINE」點數伍佰點，沒收之，於全部或一部不能沒收或不宜執行沒收時，追徵其價額。   110年8月5日12時36分許     3  110年8月8日12時26分許至110年8月9日19時28分許  1小包（約0.1公克）  楊東洋販賣第二級毒品，處有期徒刑伍年陸月。扣案之如附表二編號1、4至5所示之物，均沒收之。未扣案之線上遊戲「星城ONLINE」點數伍佰點，沒收之，於全部或一部不能沒收或不宜執行沒收時，追徵其價額。   110年8月9日20時許     4 許恒誠 110年2月9日17時9分許 臺東縣○○市○○路0段00號之水月居精舍 1小包（約0.2公克） 許恒誠於110年2月9日4時50分許支付楊東洋500元後，楊東洋於左列之聯絡時間，持如附表二編號1所示之物以電話聯絡許恒誠，再於左列之交易時間、地點，持如附表二編號2、4至5所示之物，將左列數量之甲基安非他命交付許恒誠，與許恒誠一同吸食左列數量之甲基安非他命。 楊東洋販賣第二級毒品，處有期徒刑伍年陸月。扣案之如附表二編號1至2、4至5所示之物，均沒收之。未扣案之犯罪所得新臺幣伍佰元，沒收之，於全部或一部不能沒收或不宜執行沒收時，追徵其價額。   110年2月9日17時30分許     
附表二：
編號 品項 數量 備註 1 搭配門號0000000000號之OPPO牌智慧型手機（含SIM卡1張） 1支 附表一各編號、事實欄 2 安非他命吸食器 1組 附表一編號4、事實欄 3 安非他命殘渣袋 2包 事實欄 4 磅秤 2個 附表一各編號、事實欄 5 塑膠分裝鏟 1支  6 SAMSUNG牌智慧型手機 1支 與本案無關